臺灣板橋地方法院民事判決　九十一年簡上字第一五○號
　　上　訴　人　劉兆基即仕美企業行
　　法定代理人　乙○○
　　訴訟代理人　甲○○
右當事人間請求給付票款事件，上訴人對於中華民國九十一年一月二十一日，本院三
重簡易庭九十年度重簡字第一六八三號第一審簡易判決提起上訴，本院判決如左：
    主      文
原判決關於命上訴人給付新臺幣壹佰零貳萬貳仟元，及如附表所示提示日起至清償日
止，按週年利率百分之六計算之利息部分，與該部分假執行之宣告，暨命上訴人負擔
訴訟費用之裁判均廢棄。
前開廢棄部分，被上訴人在第一審之訴駁回。
第一審關於命上訴人負擔之訴訟費用及第二審訴訟費用由被上訴人負擔。
    事      實
一、上訴人方面：
    （一）聲明：求為判決如主文所示。
    （二）陳述：上訴人並未在如附表所示之支票（下稱系爭支票）背書，該背書之
          「仕美企業行」長形印文係由訴外人即系爭支票之另一背書人淇奧有限公
          司（下稱淇奧公司）負責人楊世清偽刻印章所蓋，以取信於被上訴人而貸
          得款項，上訴人不認識訴外人淇奧公司，也沒有業務往來，上訴人自無庸
          負票據責任。
二、被上訴人方面：
    （一）聲明：上訴駁回。
    （二）陳述：除引用原判決書之記載外，補稱：系爭支票係由訴外人淇奧公司拿
          來做客票融資，其有提出統一發票為憑。
    （三）證據：提出統一發票影本三紙、營利事業登記抄本一紙為證。
三、本院依被上訴人聲請調閱上訴人於八十七年、八十八年、八十九年之申報稅捐資
    料。
    理      由
一、本件被上訴人起訴主張其執有原審被告顏秀卉所簽發，經上訴人即被告劉兆基即
    仕美企業行背書之如附表所示支票二紙，詎分別於如附表所示之提示日向付款人
    為付款提示，均遭退票，追索無效，因此本於票據關係請求給付系爭支票之票款
    等語；上訴人則以系爭支票背書之「仕美企業行」長形印文係他人偽刻印章所蓋
    等語，資為抗辯。
二、查，被上訴人主張系爭支票由被告背書云云，固據提出系爭支票二紙及統一發票
    影本三紙為證，惟為上訴人否認背書之真正，按當事人主張有利於己之事實者，
    就其事實有舉證之責，民事訴訟法第二百七十七條定有明文，又票據為無因證券
    ，僅票據債權人就票據作成前之債務關係，無庸證明其原因而已，至該票據本身
    是否真正，即是否為發票人所作成，則應由票據債權人負證明之責，此觀民事訴
    訟法第二百七十七條規定之法理至明，最高法院五十年台上字第一六五九號亦著
    有判例。本件被上訴人所提由訴外人淇奧公司開立之統一發票影本三紙，其上買
    受人雖載為「仕美企業行」，惟上訴人否認與訴外人淇奧公司有業務往來，而觀
    諸該等統一發票亦係由訴外人淇奧公司片面開立，並未有上訴人之簽收章，尚難
    僅憑該等統一發票即遽認上訴人曾交付系爭支票以支付貨款，再觀諸被上訴人所
    聲請調閱上訴人之八十七年度至八十九年度綜合所得稅核定通知書及營利事業所
    得稅資料，亦未發現上訴人有開設任何銀行帳戶，自亦無相關上訴人之印鑑卡足
    以比對辨視系爭支票之背書是否確為上訴人所為，而被上訴人復未能更舉證證明
    系爭支票背書之真正，是其舉證責任顯有未盡，自難信被上訴人此部分之主張為
    實在。是被上訴人請求上訴人負票據上責任，洵屬無據。
二、從而，被上訴人依據票據關係，請求上訴人給付如附表所示之票面金額及自提示
    日起至清償日止，按週年利率百分之六計算之利息，為無理由，不應准許。原審
    判決命上訴人給付部分，並依職權為假執行之宣告，自有未洽。上訴意旨指摘原
    判決不當，求為廢棄改判，為有理由，自應由本院予以廢棄改判，如主文第二項
    所示。至被上訴人雖於原審有為依職權宣告假執行之聲請，然此僅係促請法院為
    職權之發動而已，自無庸駁回被上訴人假執行之聲請，併此敘明。
三、據上結論：本件上訴為有理由，依民事訴訟法第四百三十六條之一第三項、第四
    百五十條、第七十八條，判決如主文。
中　　　華　　　民　　　國　　九十一　　年　　 十二　　 月　　二十五　　日
                                    臺灣板橋地方法院民事第三庭
~B審判長法官　黃麟倫
~B法　    官　陳映如
~B法　    官　葉靜芳
本件不得上訴
中　　　華　　　民　　　國　　九十一　　年　　 十二　　 月　　二十七　　日
~B法院書記官　陳金鳳
~F0
~T40
  附  表：
┌──────────┬────┬────┬───────┬──────┐
│付      款      人  │發 票 日│提 示 日│金額（新臺幣）│支 票 號 碼 │
├──────────┼────┼────┼───────┼──────┤
│第一商業銀行　　　  │90.08.09│90.08.09│ 589000元     │ JA0000000  │
│三重埔分行          │        │        │              │            │
├──────────┼────┼────┼───────┼──────┤
│同              右  │90.08.11│90.08.13│ 433000元     │ JA0000000  │
└──────────┴────┴────┴───────┴──────┘
